臺灣臺北地方法院刑事判決　　　　　　　　　　　　　九十三年度交訴字第二五號
　　公　訴　人　臺灣臺北地方法院檢察署檢察官
　　被　　　告　甲○○
右列被告業務因過失致死案件，經檢察官提起公訴（九十三年度偵字第五七三四、五
九四三號、九十三年度調偵字第一四０號），因被告於準備程序進行中就被訴事實為
有罪之陳述，且所犯非死刑、無期徒刑、最輕本刑為三年以上有期徒刑之罪或高等法
院管轄第一審案件，經告知簡式審判程序之旨，並聽取檢察官、被告之意見後，經本
院合議庭裁定由受命法官獨任進行簡式審判程序，本院判決如左：
    主    文
甲○○從事業務之人，因業務上之過失致人於死，處有期徒刑壹年。
    事    實
一、甲○○為營業小客車（計程車）司機，負責駕駛營業用小客車載運乘客，為從事
    駕駛業務之人；原持有職業聯結車駕駛執照，但於民國八十九年四月一日因審驗
    逾期經註銷，且未換發普通駕駛執照，仍於九十二年十二月十七日上午六時許，
    甲○○駕駛車牌號碼九五九－ＬＭ號營業小客車，沿臺北市○○路○段南向北方
    向中間車道行駛，行近該路段與東園街交岔路口，路口南北向行車管制號誌已轉
    變為圓形紅燈，原應注意汽車駕駛人連續駕車超過八小時者，不得駕車，汽車在
    同一車道行駛時，後車與前車之間應保持隨時可以煞停之距離，汽車行駛時，駕
    駛人應注意車前狀況、隨時採取必要之安全措施，而當時天氣晴、晨光、視距良
    好，市區○○道路乾燥、無缺陷及障礙，行車管制號誌運作正常，依其智識、能
    力，又無不能注意之情事，詎甲○○竟因已連續駕車達十八小時、睏倦疲乏而誤
    油門為煞車，其所駕車輛未減速煞停反猛然前行，適有辜美雀騎乘車牌號碼ＬＥ
    Ｃ－三八五號重型機車同向在甲○○所駕車輛前方行駛，行經該路段與東園街交
    岔路口，依路口南北向行車管制號誌圓形紅燈之指示暫停，甲○○所駕車輛前車
    頭遂猛力撞擊辜美雀所乘機車後車尾，辜美雀因而人車倒地、向前（向北）滑行
    達十五‧八公尺，受有頭部外傷、右側顳頂骨骨折、右側急性硬腦膜下血腫、右
    側大腦血腫、腦脊髓液滲漏、阻塞性水腦症、外傷後癲癇、肺炎併右上肺肺膿瘍
    、多重器官衰竭、上消化道出血等傷勢，經送臺北市立和平醫院（以下簡稱和平
    醫院）急救，仍因顱骨骨折、顱內出血、多重器官衰竭於九十三年一月十一日凌
    晨二時十二分許不治死亡。甲○○肇事後，於員警據報前往現場及醫療院所處理
    時，不逃避接受裁判而當場向警員自首、承認為肇事人而願接受裁判。
二、案經辜美雀配偶乙○○提出告訴及臺北市政府警察局萬華分局報請臺灣臺北地方
    法院檢察署檢察官偵查起訴，因甲○○於準備程序進行中就被訴事實為有罪之陳
    述，且所犯非死刑、無期徒刑、最輕本刑為三年以上有期徒刑之罪或高等法院管
    轄第一審案件，經告知簡式審判程序之旨，並聽取檢察官、甲○○之意見後，經
    本院合議庭裁定由受命法官獨任進行簡式審判程序。
    理    由
一、訊據被告甲○○對於右揭犯罪事實均坦承不諱，核與臺北市政府警察局萬華分局
    交通分隊道路交通事故調查報告表、現場圖、談話紀錄表、補充資料表、現場照
    片、車輛照片、和平醫院診斷證明書、臺灣臺北地方法院檢察署相驗屍體證明書
    所載相符；當日被害人辜美雀車禍後受有頭部外傷、右側顳頂骨骨折、右側急性
    硬腦膜下血腫、右側大腦血腫、腦脊髓液滲漏、阻塞性水腦症、外傷後癲癇、肺
    炎併右上肺肺膿瘍、多重器官衰竭、上消化道出血等傷勢，經送和平醫院急救，
    仍因顱骨骨折、顱內出血、多重器官衰竭於九十三年一月十一日凌晨二時十二分
    許不治死亡，並經臺灣臺北地方法院檢察署檢察官督同法醫師相驗屬實，有和平
    醫院診斷證明書、勘驗筆錄、驗斷書、相驗屍體證明書、相驗照片在卷可佐；又
    當時天氣晴、晨光、視距良好，市區○○道路乾燥、無缺陷及障礙，行車管制號
    誌運作正常，依被告之智識、能力，又無不能注意之情事，以及被害人所乘機車
    事故後在地面留下一道幾成南－北走向、始自臺北市○○路○段與東園街交岔路
    口南側東西向行人穿越道上、終於被害人所乘機車最後靜止位置、長約十五‧八
    公尺之刮地痕，亦據臺北市政府警察局萬華分局交通分隊據報到場處理之員警觀
    察、採證、記載明確，有道路交通事故調查報告表、現場圖、現場照片附卷可稽
    。又被告原考領、持有職業聯結車駕駛執照，但於八十九年四月一日因審驗逾期
    經註銷，且未換發普通駕駛執照此經本院職權查證屬實，有臺北市監理處北市監
    二字第０九三六二一００六００號覆函暨被告駕駛執照經歷一覽表可考。
二、按汽車駕駛人有左列情形之一者，不得駕車：（一）連續駕車超過八小時者；汽
    車在同一車道行駛時，除擬超越前車外，後車與前車之間應保持隨時可以煞停之
    距離；汽車行駛時，駕駛人應注意車前狀況、隨時採取必要之安全措施，道路交
    通安全規則第一百十四條第一款、第九十四條第一項、第三項定有明文。本件被
    告於九十二年十二月十七日上午六時許，駕駛車牌號碼九五九－ＬＭ號營業小客
    車，沿臺北市○○路南向北方向中間車道行駛，行近該路段與東園街交岔路口，
    路口南北向行車管制號誌已轉變為圓形紅燈，當時天氣晴、晨光、視距良好，市
    區○○道路乾燥、無缺陷及障礙，行車管制號誌運作正常，依其智識、能力，又
    無不能注意之情事，前已述及，詎被告竟因已連續駕車達十八小時、睏倦疲乏而
    誤油門為煞車，其所駕車輛未減速煞停反猛然前行，適被害人騎乘車牌號碼ＬＥ
    Ｃ－三八五號重型機車同向在被告所駕車輛前方行駛，行經該路段與東園街交岔
    路口，依路口南北向行車管制號誌圓形紅燈之指示暫停，被告所駕車輛前車頭遂
    猛力撞擊被害人所乘機車後車尾，被害人因而人車倒地、向前（向北）滑行達十
    五‧八公尺，受有頭部外傷、右側顳頂骨骨折、右側急性硬腦膜下血腫、右側大
    腦血腫、腦脊髓液滲漏、阻塞性水腦症、外傷後癲癇、肺炎併右上肺肺膿瘍、多
    重器官衰竭、上消化道出血等傷勢，經送醫急救，仍因顱骨骨折、顱內出血、多
    重器官衰竭於九十三年一月十一日凌晨二時十二分許不治死亡，被告有超時駕駛
    致未與同一車道前車保持隨時可以煞停之安全距離、未注意車前狀況之過失甚明
    ，且其過失行為與被害人之死亡間，有相當因果關係。則本件事證明確，被告犯
    行堪以認定，應依法論科。
三、被告為營業小客車司機，負責駕駛營業用小客車載運乘客，為從事駕駛業務之人
    ，是核其所為，係犯刑法第二百七十六條第二項從事業務之人，因業務上之過失
    致人於死罪。被告於職業聯結車駕駛執照經註銷、尚未換發普通駕駛執照，僅持
    有重型機車駕駛執照期間，駕駛營業小客車肇事致人死亡，前皆提及，應依道路
    交通管理處罰條例第八十六條第一項之規定，加重其刑。又被告肇事後，於警員
    據報前往現場及醫療院所處理時，不逃避接受裁判而當場向警員自首、承認為肇
    事人而願接受裁判，此經本院職權查證屬實，且有臺北市政府警察局萬華局交通
    分隊自首調查報告表可參，被告於有權偵查犯罪之機關尚不知犯罪事實及犯罪人
    之前自首而願接受裁判，應依刑法第六十二條前段之規定減輕其刑，並依同法第
    七十一條第一項規定先加後減其刑。爰審酌被告曾犯侵占罪，經判處有期徒刑三
    月，如易科罰金，以三百元折算一日，緩刑二年確定，有臺灣高等法院被告全國
    前案紀錄表可按，職業聯結車駕駛執照業因審驗逾期而註銷，復未換發普通駕駛
    執照，仍駕駛營業小客車，因長時間駕車致睏倦疲乏、誤油門為煞車而追撞前車
    、肇事致人於死，造成無可挽救之遺憾，並使被害人家屬痛失至親，過失情節嚴
    重且犯罪所生危害甚鉅，犯後雖旋即自首、坦承犯行、非無悔意，但肇事迄今已
    逾八月猶未賠償被害人家屬所受損害，致被害人家屬傷痛難平等一切情狀，量處
    如主文所示之刑。
據上論斷，應依刑事訴訟法第二百七十三之一條第一項，道路交通管理處罰條例第八
十六條第一項，刑法第二百七十六條第二項、第六十二條前段，罰金罰鍰提高標準條
例第一條前段，判決如主文。
中　　　華　　　民　　　國　　九十三　　年　　　八　　　月　　二十六　　日
                              臺灣臺北地方法院交通法庭
                                      法  官  洪  文  慧
右正本證明與原本無異。
如不服本判決，應於判決送達後十日內向本院提出上訴狀（應抄附繕本）。告訴人或
被害人如對於本判決不服者，應具備理由請求檢察官上訴，其上訴期間之計算係以檢
察官收受判決正本之日期為準。
                                      書記官  江  虹  儀
中　　　華　　　民　　　國　　九十三　　年　　　八　　　月　　二十六　　日
